【裁判字號】    92,易,539
【裁判日期】    920407
【裁判案由】    竊盜等
【裁判全文】
臺灣臺中地方法院刑事判決                          九十二年度易字第五三九號
    公  訴  人  臺灣臺中地方法院檢察署檢察官
    被      告  甲○○
右列被告因竊盜等案件，經檢察官提起公訴（九十一年度偵字第一七七九三號），本
院判決如左：
    主  文
甲○○竊盜，處有期徒刑伍月，如易科罰金，以佰元折算壹日；又收受贓物，處有
期徒刑貳月，如易科罰金，以佰元折算壹日。應執行有徒刑陸月，如易科罰金，以
佰元折算壹日。
    事  實
一、甲○○意圖為自己不法之所有，於民國九十一年八月二十五日下午四時許，在臺
    中縣龍井鄉○○村○○路○段附近農用道路上，見丙○○所有之車牌號碼二Ｋ─
    七九七九號自用小客車停置該處（該車已於同年一月十五日晚間六時許，在臺中
    中縣龍井鄉○○路三德村六十弄十號，遭不詳姓名年籍之人竊取），車輛性能良
    好尚堪使用，顯在他人持有支配當中，且該車電門上插有鑰匙乙支未被取下，即
    徒手打開車門，並以此鑰匙啟動該車，而將前開自用小客車及鑰匙竊走，供己代
    步之用。甲○○又於同年八月二十七日中午十二時許，在臺中縣龍井鄉○○○路
    ○段四三巷三五弄六二號五樓其租屋處內，明知綽號「阿彰」之姓名年籍均不詳
    成年男子（下稱「阿彰」）所持有二Ｋ－○九九九號車牌二面（均係乙○○所有
    ，於同年一月二十七日晚間八時許，在臺中市南屯區○○○○路與永春東三路口
    前失竊）係屬來路不明之贓物，竟仍以前開竊得自用小客車之二Ｋ─七九七九號
    車牌二面，與「阿彰」換得二Ｋ－○九九九號車牌二面，再於同日下午一時許，
    將換得之二Ｋ－○九九九號車牌兩面懸掛於前開竊得自用小客車上而持有之。嗣
    於同年九月八日上午六時許，甲○○駕駛前開自用小客車行經臺中縣龍井鄉○○
    路○段中山一路口時，為警當場查獲，並扣得上揭鑰匙乙支，前開自用小客車及
    二Ｋ－○九九九號車牌二面隨後分別發還予丙○○及乙○○。
二、案經臺中縣警察局烏日分局報請臺灣臺中地方法院檢察署檢察官偵查起訴。
    理  由
一、訊據被告甲○○固坦承有於右揭時、地竊盜前開自用小客車之行為，核與被害人
    丙○○之指述相符，有被害人丙○○之警訊筆錄一份在卷可稽，復有被害人丙○○出具之贓物認領保管單、車輛車牌失竊作業─查獲車輛認可資料表各一紙附卷
    可按，足見被告此部分自白與事實相符；另刑法竊盜罪之客體，並不以竊取他人
    之所有權為限，凡為他人所持有，縱為不法，亦得為竊盜罪之客體，前開自用小
    客車雖為不詳姓名年籍之人所竊後停置於臺中縣龍井鄉○○村○○路○段附近農
    用道路上，然被告自承竊取前開自用小客車時車況良好（見本院刑事卷宗九十二
    年二月二十四日調查筆錄第四頁、九十二年三月二十四日審判筆錄第三頁），並
    無棄置跡象，顯見上開機車仍在不詳姓名年籍之人實力支配下，而為不詳姓名年
    籍之人所持有，是被告對之行竊，揆諸前揭說明，仍有竊盜罪之適用。惟被告矢
    口否認涉有贓物犯行，辯稱：「阿彰」跟伊講那兩面車牌是正常的，伊不知道二
    Ｋ─○九九九號車牌也是贓車車牌云云。查二Ｋ─○九九九號車牌兩面，均為被
    害人乙○○所有，係於同年一月二十七日晚間八時許，在臺中市南屯區○○○○
    路與永春東三路口前失竊等情，業據被害人乙○○於警詢中指述綦詳，有被害人
    乙○○之警訊筆錄及車輛車牌失竊作業─查獲車輛認可資料表各一份在卷可憑，
    足證二Ｋ─○九九九號車牌兩面係失竊贓物甚明；又按汽車牌照不得偽造、變造
    或矇領，並不得借供他車使用或使用他車牌照行駛，道路交通安全規則第十條定
    有明文，而被告乃年滿三十歲具一般社會智識經驗之成年人，且自承曾從事中古
    車買賣，已非無經驗之人，應知公路監理單位發給車主汽車牌照懸掛，係公路監
    理單位為管理車輛使用之正確性所為之行政處分，不論何人均無權更換懸掛汽車
    牌照，即便是牌照所有人亦然，被告既明知其與「阿彰」均非有權更換汽車牌照
    之人，卻仍以竊得之二Ｋ─七九七九號車牌向「阿彰」換取來路不明之二Ｋ─○
    九九九號車牌，依常情，應有該二Ｋ─○九九九號車牌係屬贓物之認識，且被告
    於本院調查時自承：伊有懷疑「阿彰」的車牌來源有問題等語（參見本院刑事卷
    宗九十二年二月二十四日調查筆錄第三頁、九十二年三月二十四日審判筆錄第五
    頁），益徵被告確有收受贓物之認知，被告辯稱伊不知係屬贓物云云，顯係飾卸
    之詞，委無足採。綜上，本案事證明確，被告竊盜及收受贓物之犯行均堪認定，
    應依法論科。
二、核被告所為係犯刑法第三百二十條第一項之普通竊盜罪及同法第三百四十九條第
    一項之收受贓物罪。按民法上之互易係當事人雙方約定互相移轉金錢以外之財產
    權，民法第三百九十八條定有明文，故互易係有權處分財產權之人，移轉其財產
    權之方式，查被告非二Ｋ─七九七九號車牌之有權處分之人，其以二Ｋ─七九七
    九號車牌向「阿彰」換得二Ｋ─○九九九號車牌，係屬事後處分贓物之行為，即
    二Ｋ─七九七九號車牌非取得二Ｋ─○九九九號車牌之對價，不成立民法上互易
    行為，是被告不構成故買贓物罪，併予敘明。其犯二罪間，犯意各別，罪名不同
    ，應予分論併罰。爰審酌被告竊取他人自用小客車，造成他人生活不便及財產損
    失，且收受來歷不明贓物，助長竊盜歪風，惟其犯後坦認竊盜犯行，所竊得之前
    開自用小客車業已交被害人領回，所生危害非鉅，暨其犯罪之動機、目的、手段
    、犯罪所得等一切情狀，分別就竊盜及收受贓物犯行量處如主文所示之刑及諭知
    易科罰金之折算標準，並合併定其應執行刑及諭知易科罰金之折算標準，以示懲
    儆。至扣案之前開鑰匙乙支，被告於偵查中供稱：當時車門沒有鎖，前開鑰匙插
    在裏面等語，顯見前開鑰匙非被告所有之作案工具，僅為被告所竊得之物，但非
    被告所有，本院復查無積極證據可資證明前開鑰匙係被告所有供竊取上開自用小
    客車所用之物，依法自不得予以沒收之諭知，附此敘明。
據上論斷，應依刑事訴訟法第二百九十九條第一項前段，刑法第三百二十條第一項、
第三百四十九條第一項、第四十一條第一項前段、第五十一條第五款，罰金罰鍰提高
標準條例第一條前段、第二條，判決如主文。
本案經檢察官林弘政到庭執行職務
中      華      民      國      九十二      年      四    月      七    日
                                    臺灣臺中地方法院刑事第三庭
                                      審判長法  官  劉  錫  賢
                                            法  官  林  三  元
                                            法  官  黃  裕  仁
右正本證明與原本無異。
如不服本判決，應於判決送達後十日內向本院提出上訴狀，上訴於臺灣高等法院臺中
分院( 須附繕本 )。
                                            書記官
中      華      民      國      九十二      年      四    月      七    日
附錄論罪科刑法條
刑法第三百二十條第一項
意圖為自己或第三人不法之所有，而竊取他人之動產者，為竊盜罪，處五年以下有期
徒刑、拘役或五百元以下罰金。
刑法第三百四十九條第一項
收受贓物者，處三年以下有期徒刑、拘役或五百元以下罰金。


司法院資訊處製作；財團法人民間司法改革基金會備份。
